臺灣高等法院刑事附帶民事訴訟判決　　96年度交附民字第27號
原　　　告　乙○○
　　　　　　　　　　　號
被　　　告　甲○○
上列被告因過失致死案件（本院96年度交上訴字第57號），原告
提起附帶民事訴訟，請求損害賠償，本院判決如下：
   主  文
被告應給付原告新臺幣壹佰柒拾玖萬肆仟貳佰伍拾肆元，及自民
國九十六年四月二十三日起至清償日止，按年息百分之五計算之
利息。
本判決第一項於原告以新台幣伍拾玖萬捌仟元供擔保後，得假執
行。
原告其餘之訴及假執行之聲請均駁回。
   事  實
甲、原告方面：
一、聲明：
    (一)被告應給付原告新臺幣（下同）451萬4,531元，及自起訴
      狀繕本送達被告翌日起至清償日止，按年息百分之五之利
      息。
    (二)願供擔保，聲請宣告假執行。
二、陳述：
    被告侵權行為之事實引用刑事判決書所載被告業務過失致死
    之犯罪事實之記載。原告為被害人林承寬之母，(1)因被害人
    林承寬死亡，而支出殯葬費28萬2,000元，此有萬安生命事
    業機構等收據為證。(2)又依民法規定，被害人林承寬對原告
    負有扶養義務，被害人94年5月18日車禍死亡時，原告為42
    歲（原告52年2月8日生），依內政部94年臺閩地區簡易生命
    表，女性年齡組40-44歲之平均餘壽命42.18年，則原告自55
    歲退休起至82歲止，可受扶養年限為27年。若依稅捐相關規
    定，扶養親屬寬減額7萬4千元計算扶養費，並按霍夫曼計算
    法扣除中間利息，則原告所受之損害計131萬7,531元，應由
    被告負賠償之責任。(3)另原告於被害人林承寬三歲時，即與
    其夫離婚單獨扶養被害人長大，被害人雖就讀於臺北科學技
    術學院二專進修部電機工程科，然在校期間努力上進，晚上
    上學，白天兼工，每月薪資2萬8千元均交由原告，資為奉養
    及學費支付，母子連心相依為命，原告正期被害人畢業就業
    後反哺，晚年依靠無慮，今被害人慘遭橫禍，原告立陷困境
    ，晚年生活失所依靠，日夜憂愁痛苦萬分，所受精神上之痛
    苦無以復加，爰求為命被告賠償300萬元精神慰撫金。(4)綜
    上所陳，扣除被告於案發後所給付之8萬5千元，被告共計應
    賠償原告451萬4,531元，並願供擔保，請宣告假執行等語。
三、證據：
    提出戶籍謄本1紙、萬安生命事業機構收據3紙、員工在職證
    明書1紙、94年臺閩地區簡易生命表影本1份。
乙、被告方面：
一、聲明：原告之訴及假執行之聲請均駁回。
二、陳述：除引用刑事判決書所載理由外，並稱其係開計程車維
          生，日薪900至1,500元不等，高職學歷，無房子，父
          母雙亡，尚有一小學五年級之子要扶養等語。
    理  由
一、按不法侵害他人致死者，對於支出醫療及增加生活上需要之
    費用或殯葬費之人，亦應負損害賠償責任；被害人對於第三
    人負有法定扶養義務者，加害人對於該第三人亦應負損害賠
    償責任；被害人之父、母、子、女及配偶，雖非財產上之損
    害，亦得請求賠償相當之金額，民法第192條第1項、第2項
    及第194條定有明文。本件原告主張被告對其子林承寬犯有
    過失致死罪，業經本院96年度交上訴字第57號刑事判決認定
    在案，則原告依上開規定請求被告負損害賠償責任，自屬於
    法有據，所應審酌者，厥為原告請求之各項金額究以若干為
    當，茲說明如下：
  (一)喪葬費用部分：原告因辦理被害人林承寬之喪葬事宜，共支
    出殯葬費用（含納骨塔管理費）28萬2,000元，此業據原告
    提出萬安生命事業機構等收據3紙為證，被告對其項目、金
    額亦未有所爭執，自應認原告此部分殯葬費用支出金額之主
    張為真正，而可採信。
  (二)扶養費用部分：本件被害人林承寬係原告乙○○（52年2月8
    日出生）之長子，原告乙○○尚有1名子女林承翰（78年3月
    20日出生），此有戶籍謄本資料在卷可考。另酌勞動基準法
    所定60歲強制退休年齡，原告應自滿60歲起不能維持生活，
    原告引用勞工保險條例第58條主張女性退休年齡為55歲，惟
    查該條文係「請領老年給付」之規定，原告上開主張容有誤
    會。是原告依勞動基準法所定60歲強制退休年齡退休時，乃
    應由林承翰與被害人林承寬共負法定扶養責任，被害人林承
    寬於原告退休時，所應負之法定扶養責任為二分之一。又被
    害人94年5月18日車禍死亡時，住居高雄市之原告時為42歲3
    月又10天（原告係52年2月8日出生），依內政部94年高雄市
    簡易生命表女性年齡組40-44歲之平均餘命41.94年，據此計
    算原告乙○○屆時年滿60歲不能維持生活可受扶養之權利應
    為24.213年。而以事故發生時財政部公佈之94年度扶養親屬
    寬減額每人全年7萬4千元計算扶養費，再依霍夫曼計算法扣
    除中間利息，原告一次請求可受被害人扶養之扶養費為59萬
    7,254元。計算如下：年別5%複式霍夫曼計算法（第1年不扣
    除中間利息），其計算式為：[74000 * 16.00000000（此為
    應受扶養24年之霍夫曼係數）+ 74000 * 0.213 *（16.0000
    0000-00.00000000）]除以2（受扶養人數）= 597254（小數
    點以下四捨五入）】，原告主張被告應給付扶養費於上開範
    圍內，應屬允當，逾此部分之請求，則不應准許。
  (三)精神慰撫金部分：原告請求被告給付精神慰撫金部分，固屬
    有據，惟經本院衡酌兩造身分、經濟能力、社會地位、被告
    過失程度及尚有一名年幼子女須扶養、被害人林承寬亦與有
    過失，暨原告所受喪子痛苦等情，認被告應給付原告 100萬
    元之精神慰撫金為適當，逾此部分之請求，則不應准許。
二、綜上說明，計算結果，則原告請求被告賠償187萬9,254元，
    及自起訴狀繕本送達翌日（按：送達翌日 96年4月21日為星
    期六，與次日4 月22日均屬星期例假日，應往後順延），即
    96年4 月23日起至清償日止，按年息百分之五計算之利息部
    分，為有理由應予准許，扣除案發後被告已給付之8萬5,000
    元，被告尚應給付原告179萬4,254元，其餘超過部分之請求
    為無理由，應予駁回。另原告陳明願供擔保，聲請宣告假執
    行，就其勝訴部分，核無不合，爰酌定原告乙○○應提供59
    萬8,000元擔保金額准許之。
據上論結，本件原告之訴，為一部有理由，一部無理由，依刑事
訴訟法第502條、第491條，民事訴訟法第390條第2項，判決如主
文。
中　　華　　民　　國　　96　　年　　5 　　月　　18　　日
　　　　　　　　　刑事第十八庭審判長法　官  溫耀源
　　　　　　　　　　　　　　　　　  法　官  陳健順
　　　　　　　　　　　　　　　　　  法　官  邱同印
以上正本證明與原本無異。
如不服本判決應於收受送達後十日內向本院提出上訴書狀，其未
敘述上訴之理由者並得於提起上訴後十日內向本院補提理由書（
均須按他造當事人之人數附繕本）。
本判決非對於刑事訴訟之判決有上訴時不得上訴。
                                    書記官  莊昭樹
中　　華　　民　　國　　96　　年　　5 　　月　　18　　日
